【裁判字號】    98,附民,154
【裁判日期】    980526
【裁判案由】    恐嚇
【裁判全文】
臺灣高雄地方法院刑事附帶民事訴訟判決
原      告    乙○○
              丙○○○
被      告    甲○○
上列被告因恐嚇案件（本院98年度易字第394 號），經原告提起
附帶民事訴訟，請求損害賠償，本院判決如下︰
    主      文
被告應給付原告乙○○、丙○○○各新台幣陸仟元。
被告應將本院九十八年度易字第三九四號恐嚇案件之刑事確定判
決主文欄、事實欄以一段式分類廣告之方式，刊登於聯合報高屏
版壹日。
原告其餘之訴駁回。
本判決第一項得假執行。
    事  實  及  理  由
一、原告主張：被告甲○○與其等夫婦係北國麗景社區之鄰居，
    甲○○於民國97年8 月22日晚上9 時54分許，基於公然侮辱
    及恐嚇之犯意，在位於高雄市○○區○○路885 之3 號被告
    住處及同市同路885 之4 號其等夫婦住處前社區鄰居可共見
    共聞之處，先多次以腳踢其等住處門口鐵門製造聲響，嗣後
    並對其等住處比「以左手手指圍成圈，再以右手手指插入左
    手圍成圈中」之動作2 次，同時對其等揚稱：「你們這兩隻
    狗公、狗母出來，出來一定讓你們死，不出來就是龜兒子」
    之侮辱及危害安全言語，使當時在家中之其等夫婦均心生不
    堪及畏懼，並致生危害於其等之安全，依侵權行為之法律關
    係，請求被告各賠償非財產上損害新台幣（下同）600 萬元
    ，並應將所涉刑事部分本院98年度易字第394 號恐嚇案件之
    確定判決主文欄及事實欄，在聯合報一般廣告欄，以最小字
    體刊登1 日，以回復其等名譽。並聲明：(一)被告應給付原告
    乙○○、丙○○○各陸佰萬元；(二)被告應將本院98年度易字
    第394 號恐嚇案件之刑事確定判決主文欄及事實欄，在聯合
    報一般廣告欄，以最小字體刊登1 日。
二、被告抗辯：伊不是惡鄰，未對原告夫婦為侵害行為。並聲明
    ：原告之訴駁回。
三、按附帶民事訴訟之判決，應以刑事訴訟判決所認定之事實為
    據，刑事訴訟法第500 條前段定有明文。本件原告主張之事
    實，業據本院98年度易字第394 號刑事判決予以認定，並依
    刑法第305 條之恐嚇危害安全罪及同法第309 條第1 項之公
    然侮辱罪判決有罪（詳本院98年度易字第394 號卷【下稱刑
    事卷】），依上規定，原告上開主張應認為真實，被告確於
    上開時地，多次以腳踢原告夫婦住處或被告住處門口鐵門製
    造聲響，嗣後對其等比「以左手手指圍成圈，再以右手手指
    插入左手圍成圈中」之動作2 次，同時對其等揚稱：「你們
    這兩隻狗公、狗母出來，出來一定讓你們死，不出來就是龜
    兒子」之事實，應可認定。
四、按因故意或過失，不法侵害他人之權利者，負損害賠償責任
    ；故意以背於善良風俗之方法，加損害於他人者亦同；不法
    侵害他人之身體、健康、名譽、自由、信用、隱私、貞操，
    或不法侵害其他人格法益而情節重大者，被害人雖非財產上
    之損害，亦得請求賠償相當之金額，其名譽被侵害者，並得
    請求回復名譽之適當處分，民法第184 條第1 項、第195 條
    第1 項分別亦有明文。本件被告多次以腳踢原告夫婦住處或
    被告住處門口鐵門製造聲響，嗣後對其等比「以左手手指圍
    成圈，再以右手手指插入左手圍成圈中」之動作2 次，同時
    對其等揚稱：「你們這兩隻狗公、狗母出來，出來一定讓你
    們死，不出來就是龜兒子」之事實業如前述，而兩造居住之
    北國麗景社區為公寓大廈管理條例所規範之公寓大廈，此有
    該社區區分所有人大會會議紀錄、管理委員會會議紀錄各1
    份附卷可稽（詳刑事卷第28頁、臺灣高雄地方法院檢察署97
    年度偵字第31299 號卷第7 頁），則兩造住處門口即為該公
    寓大廈之中庭，為其他區分所有人可共聞共建之公共場所，
    另上開動作中關於「以左手手指圍成圈，再以右手手指插入
    左手圍成圈中」部分，及言語內容中關於「狗公」、「狗母
    」、「龜兒子」部分，核屬藉嘲笑、揶揄而減損他人人格及
    社會地位之行為，對他人名譽自有侵害，上開動作中關於以
    腳踢鐵門製造音響，及言語中提及使人死亡部分，對他人生
    命、身體施以危害之威嚇，核屬對他人免於恐嚇自由權之侵
    害，被告於公寓大廈之中庭，為上開侵害名譽、自由之不法
    行為，依上規定所示，原告夫婦請求賠償非財產上損害及為
    回復名譽之處分，依法自無不合。
五、再按以人格權遭受侵害，受有精神上之痛苦，而請求慰藉金
    之賠償，其核給之標準，須斟酌雙方之身分、資力與加害程
    度及其他各種情形核定相當之數額，且所謂『相當』，應以
    實際加害情形與其受侵害情形是否重大及被害人之身分、地
    位與加害人之經濟情況等關係定之，此有最高法院86年度台
    上字第3537號判決要旨可資參照。而本件原告乙○○陳稱伊
    為碩士學歷，目前仍為在職公務員，月薪10餘萬元，名下有
    透天厝、農地等不動產，原告業卓雲霞陳稱伊為大學肄業，
    沒有工作收入，名下有3 間房子及1 筆農地，被告陳稱伊為
    小學肄業，目前作小生意，每月收入約17,000元，名下有1
    間房子，均為對造所不爭執（詳本院卷第10頁），均堪信為
    真實，本院審酌前開兩造之身分、地位、經濟狀況、被告之
    加害程度、侵害行為造成原告夫婦人格及社會地位受貶抑並
    驚嚇畏懼之程度等一切情狀，認原告夫婦請求非財產上損害
    之數額以每人6,000 元為適當，逾此數額之請求，依法尚無
    理由。
六、次按回復名譽之適當處分，係指該處分在客觀上足以回復被
    害人名譽，且有必要者而言，應考量加害人之行為態樣及被
    害人所受損害程度，綜合加以判斷。本院審酌被告未能以理
    性、合法方式解決與鄰居即原告間之紛爭，在社區公然為侮
    辱之行為，致使原告夫婦包含人格及社會地位等之名譽權受
    一定侵害，原告主張被告應將相關刑事案件之確定判決主文
    欄及事實欄，在聯合報一般廣告欄，以最小字體即最經濟之
    方式刊登1 日，以回復其等所受之損害，該回復名譽之請求
    ，參酌如上兩造之身分、地位、經濟狀況，尚屬允洽，惟因
    聯合報分類廣告係先區隔各地區之版面，再以1 至5 段式之
    分類作刊登形式之區○○段數越高即每行之字數越多，刊登
    內容越醒目，廣告價格越高，此有分類廣告價格表附卷可稽
    ，是認本案刑事確定判決主文欄、事實欄，應以1 段式分類
    廣告之方式，刊登於聯合報高屏版1 日為適當。
七、綜上所述，原告因被告公然侮辱及恐嚇危害安全行為，受有
    非財產上之損害，其等各請求被告給付6,000 元部分，依法
    尚無不合，另請求被告將相關刑事確定判決主文欄、事實欄
    以分類廣告方式刊登於聯合報1 日部分，亦無不合，均應准
    許，超過該範圍之請求尚無理由，應予駁回。本件原告請求
    非財產上損害賠償勝訴部分，係關於財產權之訴訟，所命給
    付之金額未逾50萬元，該部分判決應依刑事訴訟法第491 條
    第10款準用民事訴訟法第389 條第1 項第5 款規定，依職權
    宣告假執行。
據上論結，本件原告之訴一部為有理由，一部為無理由，依刑事
訴訟法第502 條、第491 條第10款，民事訴訟法第389 條第1 項
第5 款，判決如主文。
中    華    民    國    98    年    5     月    26    日
                  刑事第六庭    法  官  鄭峻明
以上正本證明與原本無異。
如不服本判決，應於送達後10日內，向本院提出上訴狀。
中    華    民    國    98    年    5     月    26    日
                                書記官  吳韻芳


司法院資訊處製作；財團法人民間司法改革基金會備份。
